【裁判字號】    89,上訴,1874
【裁判日期】    890425
【裁判案由】    妨害公務
【裁判全文】
臺灣高等法院刑事判決                          八十九年度上訴字第一八七四號
    上  訴  人  臺灣板橋地方法院檢察署檢察官
    被      告  甲○○
    選任辯護人  莊國明
右列上訴人因被告妨害公務案件，不服臺灣板橋地方法院八十七年度訴字第一九五四
號，中華民國八十九年四月廿五日第一審判決（起訴案號：臺灣板橋地方法院檢察署
八十七年度偵緝字第八九號），提起上訴，本院判決如左：
    主      文
上訴駁回。
    理      由
一本案經本院審理結果，認第一審判決以不能證明被告犯隱匿公務員職務上委託第三
  人掌管物品罪，因而諭知被告無罪，核無不當，應予維持，並引用第一審判決書記
  載之證據及理由。
二檢察官上訴意旨，無非泛稱本件依據證人劉卿雲、陸汶通、余西鈞所為證言，應可
  認定被告涉嫌犯罪云云，指原審判決無罪似有未洽。
三刑事訴訟上據以認定犯罪之證據，除具備合法之證據能力外，並須在客觀上足可超
  越合理之懷疑而得積極證明被告確有犯罪行為。本件公訴人主張被告涉嫌觸犯刑法
  第一百三十八條之罪，係以(一)證人劉卿雲證述被告甲○○不顧陸汶通阻止、任意搬
  移經檢察官扣押交付保管之系爭染色機，(二)證人余西鈞證稱：扣押物保管人陸汶通
  曾於民國八十一年十一月廿日委其發函被告，催請歸還上述機具，(三)陸汶通於委託
  余西鈞發函時，曾出具事發經過書面說明一紙（附於八十七年偵緝字第八九號卷第
  四四頁），為其論據。惟查：
(一)證人於審判外之陳述，除法律有規定者外，不得作為證據，為刑事訴訟法第一百五
  十九條所明定。故證人在偵審程序外縱曾就待證事實私下書立備忘文件，倘其內容
  與當庭陳述之內容相互齲齬，除非出於特別情況，足認確可取代依法具結、直接調
  查與交互詰問功能，據以擔保待證事實之可信程度，否則概不得採為事實判斷之依
  據。證人陸汶通在偵查中未經合法訊問，經原審囑託臺灣桃園地方法院訊問結果，
  據其結證內容略以：系爭機具於八十一年八月十四日經警執行扣押當時，被告所經
  營之合億公司無人在場，優染公司將系爭機具送至林口噴砂場噴砂，乃係出貨前最
  後一道外觀手續，同年十月四日合億公司前往噴砂場取貨時，證人因系爭機具係該
  公司所買受，並未加以阻止，至於余西鈞律師事後所發存證信函，實係優染公司劉
  卿雲告知陸汶通後以其名義委託律師辦理催告（原審卷第一百頁至第一０四頁）。
  是證人陸汶通在本案偵審中從未作何不利被告之陳述，公訴人未經傳訊該證人，遽
  將另一證人余西鈞提出所謂陸汶通在案外書立事發經過列為控訴證據，指被告不顧
  陸汶通阻止擅行搬移扣押機具，依上述說明已非適法。
(二)人證在訴訟上為不可替代之證據方法，必須就其親自聞見或經歷之事實而為陳述，
  俾由法院顯示於審判庭踐行直接調查並供當事人詰問、辯論，始得作為認定犯罪事
  實之基礎。故證人之陳述如係以聞自他人在審判外之陳述為其內容，則屬傳聞之詞
  ，縱在審判期日為此供述，亦不能擔保其傳聞事項之真實性，無從取代原始證人之
  見聞、經歷而依法定程序進行直接調查以判斷其證據價值，自非適合於證明犯罪事
  實之證據。證人余西鈞並未親自聞見或經歷被告在噴砂場搬取系爭機具之待證事實
  ，其在偵查中供稱事後轉據陸汶通告知被告搬走保管扣押機具云云（同上偵緝卷第
  卅九頁背面），以及依據委任人片面陳述內容而為登載之存證信函，皆為傳聞資料
  而無訴訟上之證據價值。是其傳聞內容是否真實，自須另就原始證人陸汶通進行直
  接訊問始足判斷。檢察官以此不具證據價值之傳聞供述替代調查原始證人，逕行執
  為起訴依據，於法亦有未合。
(三)證人即優染公司負責人劉卿雲雖證稱被告不顧阻止強行載走扣押機具，但本案之所
  以發生，正係由於劉卿雲前因違反專利法案件，經臺灣板橋地方法院檢察署檢察官
  依據本院八十四年度上易字第一八０六號確定判決執行沒收系爭機具時，發見原交
  優染公司員工陸汶通保管之扣押機具已遭隱匿、處分，因據該案受刑人劉卿雲所供
  ，指被告甲○○知情而擅自隱匿系爭扣押物品而簽請分案偵查，有該署八十四年度
  執字第五七五號執行案卷影本足憑。查上述機具經警扣押當時尚未完成，既經證人
  劉卿雲供明在卷（八十六年度偵字第八０九四號卷第五頁背面），與前述執卷所附
  樹林警察分局搜索扣押證明筆錄、扣押物保管條、查扣機具照片所示情形相符，參
  以證人陸汶通所述優染公司將系爭機具送往噴砂場完成交貨預備、並向買受人合億
  公司收取價金（原審卷第一０二頁）等等情節，足見證人劉卿雲在系爭機具經警執
  行扣押之後，非但未配合為保全現狀之適當處理，甚且積極進行改變原狀之處分，
  倘若未能就此提出合理之託詞，則其行為已足使自己另涉妨害公務罪嫌而有受刑事
  訴追審判之可能，與被告甲○○顯然立於利害關係相反之地位。原審依據調查結果
  ，以證人劉卿雲之陳述與證人陸汶通結證未曾阻止取貨之情形不符，殊有為脫免自
  身刑責而嫁禍被告之嫌，因認所為不利於被告之陳述是否屬實非無可疑，其取捨證
  據之職權行使尚無不合經驗法則之可言。按認定犯罪事實所憑之證據，無論其為直
  接或間接證據，在訴訟上之證明均達須於通常一般之人不致有所懷疑而得確信其為
  真實之程度，始得據為有罪之認定，倘其證明尚未達到此一程度而有合理之懷疑存
  在時，基於「罪疑惟無、刑疑惟輕」之無罪推定原則，自應儘先為有利被告之判斷
  ，（參照最高法院七十六年臺上字第四九八六號判例意旨）。證人劉卿雲所為證言
  既未超越合理懷疑，自亦不得據為不利被告之認定基礎。
四綜上所論，本案公訴人所舉事證均不足以形成被告有罪之確信，職權調查之結果亦
  不能證明被告確有妨害公務之犯罪故意。原判決諭知被告無罪並無不合，檢察官上
  訴意旨仍執業經原審詳予論駁之前詞，任意指摘原判決不當求予撤銷改判，為無理
  由，應予駁回。
五依刑事訴訟法第三百七十三條、第三百六十八條，判決如主文。
本案經檢察官吳國南到庭執行職務。
中    華    民    國    八十九    年       七       月        五        日
      臺灣高等法院刑事第廿三庭
                                審判長法  官  劉  靜  嫻
                                      法  官  吳      燦
                                      法  官  林  勤  綱
右正本證明與原本無異。
如不服本判決應於收受送達後十日內向本院提出上訴書狀，其未敘述上訴之理由者並
得於提起上訴後十日內向本院補提理由書（均須按他造當事人之人數附繕本）。
                                      書記官  陳  啟  文
中    華    民    國    八十九    年        七      月        七        日


司法院資訊處製作；財團法人民間司法改革基金會備份。
